臺灣高等法院刑事判決
110年度上易字第316號
上  訴  人  
即  被  告  王世傑

上列上訴人因詐欺案件，不服臺灣臺北地方法院108年度易緝字
第38號，中華民國109年11月11日第一審判決（起訴案號：臺灣
臺北地方檢察署107年度偵緝字第1326號），提起上訴，本院判
決如下：
    主  文
上訴駁回。
    事  實
一、甲○○明知並無資力，竟意圖為自己不法之所有，基於詐欺取
    財之犯意，於民國106年12月29日前某時，向甲○○佯稱：若
    投資新臺幣（下）6 萬元委託伊投資臺指期貨及海外期貨，
    可按期每月獲得6萬3,000元報酬等語，致甲○○陷於錯誤，而
    於106年12月29日在臺北市文山區某處ATM，分2筆匯款共計6
    萬元至甲○○合作金庫銀行古亭分行帳號0000000000000號帳
    戶指定帳戶。甲○○因此食髓知味，遂另行起意，再於107年1
    月31日向甲○○佯稱：其帳戶因欠稅遭凍結而無法匯款，須借
    款4萬元解除等語，致甲○○又陷於錯誤，而於107年2月1日，
    在臺北市文山區萬隆站附近某路易莎咖啡店，交付現金4 萬
    元與甲○○，並由其交付面額6萬3,000元及4萬元本票各1紙供
    擔保，嗣後甲○○音訊全無，始知受騙。
二、案經甲○○訴由臺灣臺北地方檢察署檢察官偵查後提起公訴。
    理  由
壹、程序部分：
一、被告經合法傳喚，無正當之理由不到庭，爰依刑事訴訟法第
    371條之規定，不待其陳述，逕行判決。
二、被告雖未到庭，然於原審審理時對於以下認定事實所憑證據
    之證據能力均不爭執，復經本院於審理期日調查證據時提示
    並告以要旨後，未據檢察官於言詞辯論終結前就證據能力部
    分有所異議，經審酌該言詞陳述或書面陳述作成時之情況，
    該等證據並無違背法定程序取得或顯不可信之情形，以之作
    為證據均屬適當，依據刑事訴訟法第159條之5規定，自應認
    為均有證據能力。至其餘認定事實所引用之非供述證據，並
    無證據證明係公務員違背法定程序所取得，且就本案待證事
    項復具有相當關連性，亦無刑事訴訟法第159條之4顯有不可
    信之情況與不得作為證據之情形，且經本院於審理期日依法
    進行證據之調查、辯論，依同法第158條之4規定之反面解釋
    ，亦均應有證據能力。　　
貳、實體部分：
一、認定事實所憑之證據及理由：
　㈠上開犯罪事實，前據被告於原審審理時均坦承不諱（原審卷
    二第29、34、37頁），核與告訴人甲○○於偵查中所證述之情
    節大致相符。此外，復有「凱基期貨股份有限公司108年11
    月27日函」、「元大期貨股份有限公司108年11月28日函」
    、「財政部北區國稅局108年11月29日函」（原審卷一第105
    、169、171頁）、「法務部行政執行署宜蘭分署103年度牌
    稅執字第36819號、104年度道罰執字第57259至57272號、10
    5年度牌稅執字第4725號、107年度牌稅執字第25340號執行
    案卷」及全權委託投資契約、LINE對話紀錄及被告於臉書與
    LINE「有錢大家賺」群組織訊息翻拍照片、本票影本2張及
    借據影本1張在卷可資佐憑，足認被告於原審審理時之自白
    供述，確係屬實，事證明確，自應依法論科。
　㈡被告上訴意旨並未敘述任何具體理由，僅引用最高法院76年
    度台上字第4986號、92年度台上字第128號判決及26渝上字
    第8號及48台上字第1325號判例意旨，即謂認原審判決認事
    用法違誤，應撤銷改諭知無罪之判決，顯無理由，自應予以
    駁回。　
二、核被告所為，均係犯刑法第339條第1項之詐欺取財罪。被告
    先於106年12月29日前某時，向告訴人甲○○佯稱可為其投資
    期貨獲利等語，使告訴人受騙交付其6萬元。再於107年1月3
    1日向佯稱其銀行帳戶因欠稅遭凍結而需借款處理等語，向
    告訴人詐得4萬元，此二行為時間前後相差逾1月，且客觀上
    亦可明顯區分，足見被告乃分別起意向告訴人行騙，在刑法
    評價上各具獨立性，每次行為皆可獨立成罪，應分論併罰之
    。檢察官起訴意旨認係接續犯之一行為，尚有誤會。
三、本件被告詐欺得款共10萬元，乃犯罪所得，雖未扣案，自應
    宣告沒收。而上開現金由被告取得後，衡情應已與被告原有
    之財產混同，而無從沒收原物（最高法院108年度台上字第3
    249號判決意旨參照），爰依刑法第38條之1第1項前段、第3
    項規定，逕諭知追徵其價額。
四、駁回被告上訴之理由：
　　本件被告上訴並無理由，業據本院指駁如上，原審判決同此
    認定，以被告所犯事證明確，據以論罪科刑，認事用法並無
    違誤。再以被告之行為人責任為基礎，審酌被告前有偽造文
    書、竊盜及詐欺等前科之素行，有本院被告前案紀錄表可稽
    ，非無謀生能力，竟不思正當途徑賺取金錢，二度虛捏事由
    詐騙告訴人之犯罪動機與目的，以及上開犯罪手段，造成告
    訴人受10萬元之損害，迄今亦未賠償分毫。再兼衡被告於原
    審通緝到案前均否認犯罪，然於原審準備程序及審理中終能
    坦承犯行，及自述之智識程度，擔任房仲月薪約4至5萬元，
    有3名未成年子女待扶養之家庭經濟狀況等一切情狀，亦堪
    認原審判決亦已依刑法第57條之規定，具體審酌所犯各罪後
    ，分別量處如原審判決主文欄所示之刑；末審酌被告所犯上
    開二罪，罪質相同，犯罪時間相近，考量人之生命有限，刑
    罰對被告造成之痛苦程度，係以刑度增加而生加乘效果，而
    非等比方式增加，如以實質累加方式執行，刑責恐將偏重過
    苛，不符現代刑事政策及刑罰之社會功能。又上開數罪於併
    合處罰時，責任非難重複之程度甚高，以及實現刑罰經濟的
    功能，數罪併罰時對法益侵害並無特別加重之必要等一切情
    狀，亦堪認原審判決就被告所犯上開二罪，綜合上情而定其
    應執行刑，且亦均諭知易科罰金之折算標準，亦稱允當。被
    告仍執前詞提起本件上訴，請求撤銷改判無罪，顯無理由，
    自應予以駁回。
據上論斷，應依刑事訴訟法第368條、第371條，判決如主文。
本案經檢察官馮皓庭提起公訴，檢察官洪威華到庭執行職務。
中　　華　　民　　國　　110 　年　　3 　　月　　31　　日
                  刑事第十九庭  審判長法　官  曾淑華
                                      法　官  許文章
                                      法　官  陳文貴
以上正本證明與原本無異。
不得上訴。
                                      書記官  俞妙樺
中　　華　　民　　國　　110 　年　　3 　　月　　31　　日
附錄：本案論罪科刑法條全文
中華民國刑法第339條（普通詐欺罪）
意圖為自己或第三人不法之所有，以詐術使人將本人或第三人之
物交付者，處5年以下有期徒刑、拘役或科或併科50萬元以下罰
金。
以前項方法得財產上不法之利益或使第三人得之者，亦同。
前二項之未遂犯罰之。